臺灣高等法院臺中分院刑事裁定
111年度聲再字第234號

再審聲請人  
即受判決人  林德郎


再審聲請人  
即受判決人  林德陽


上列再審聲請人等因偽造文書案件，聲請再審，本院裁定如下：
    主  文
再審之聲請駁回。
    理  由
一、聲請再審，應以再審書狀敘述理由，附具原判決之繕本及證
    據，提出於管轄法院為之，但經釋明無法提出原判決之繕本
    ，而有正當理由者，亦得同時請求法院調取之；法院認為聲
    請再審之程序違背規定者，應以裁定駁回之，但其不合法律
    上之程式可以補正者，應定期間先命補正，刑事訴訟法第42
    9條、第433條分別定有明文。而所謂「敘述理由」，係指具
    體表明符合法定再審事由之原因事實，亦即為受判決人之利
    益聲請再審時，具體表明符合同法第420條、第421條所定得
    聲請再審之情形者而言；所謂證據，係指足以證明再審事由
    存在之證據；倘僅泛言有法定再審事由，而未敘明具體情形
    ，或所述具體情形，顯與法定再審事由不相適合，或未提出
    足以證明再審事由存在之證據，均應認聲請再審之程序違背
    規定。倘經原審法院裁定命補正，形式上固補具書狀，惟實
    質上仍未就其聲請再審具體表明符合法定再審事由之原因事
    實或情形，亦未提出足以證明再審事由存在之證據，應認聲
    請再審之程序違背規定，以其聲請不合法予以駁回（最高法
    院110年度台抗字第1950號裁定、110年度台抗字第1269號裁
    定、110年度台抗字第1087號裁定意旨參照）。次按再審制
    度係就「確定判決」認定事實錯誤而設之救濟方法，故聲請
    再審，以該判決係「實體上之確定判決」為限，對於程序上
    之判決及裁定，均與案件之實體上事項無關，不得據為聲請
    再審之對象，是下級審法院之實體判決，經上級審法院以上
    訴不合法或不合法律上之程式為由，而從程序上判決駁回上
    訴而確定者，聲請再審之對象應係「原下級審法院之實體判
    決」，並向「原下級審法院」為之（最高法院110年度台聲
    字第149號裁定意旨參照）。再按得否作為聲請再審之客體
    ，以及再審之聲請是否具備合法條件，受理再審聲請之法院
    ，應先加審查，若其聲請再審之程序違背規定且無可補正時
    ，即應以其聲請不合法，依刑事訴訟法第433條前段規定裁
    定駁回之；必再審之客體無誤，以及再審之聲請合法，始能
    進而審究其再審有無理由（最高法院107年度台抗字第942號
    、110年度台抗字第1957號裁定意旨參照）。
二、經查：
　㈠再審聲請人即受判決人林德郎、林德陽（下稱再審聲請人等
    ）因偽造文書案件，於民國111年9月7日提出「刑事聲請再
    審狀」，於狀首案號欄記載「111年度台上字第3440號、111
    年度台聲字第149號」；於理由欄則記載「一、依據最高法
    院111年8月29日111年度台聲字第149號裁定指示依法提出聲
    請再審。」，並檢附最高法院111年8月25日之111年度台聲
    字第149號裁定影本；復於狀末記載「請求廢棄原判決偽造
    文書有期徒刑2個月」等語，是再審聲請人等究竟是對何確
    定判決（聲請再審之對象、客體）聲請再審，尚有未明。又
    再審聲請人等未具體敘明有何刑事訴訟法第420條所列舉之
    再審原因及具體事實，亦未附具足以證明再審事由存在之證
    據，復未附具原判決繕本或釋明有何無法提出原判決繕本而
    請求法院調取之正當理由，聲請再審之程序顯然違背規定，
    但其不合法律上之程式可以補正，本院乃於111年9月14日裁
    定命再審聲請人等應於裁定正本送達後5日內，補正再審之
    對象（客體）、再審之具體理由及證據，並補正原判決繕本
    或釋明無法提出而請求本院調取之正當理由，有該裁定在卷
    可稽（見本院卷第25至26頁）。
　㈡再審聲請人等固於111年9月21日提出刑事聲請再審補正書狀
    ，檢附最高法院111年度台上字第3440號判決繕本（見本院
    卷第37至39頁），據以聲請再審，並於其理由記載渠等依據
    最高法院111年度台上字第3440號刑事判決主文，為不服本
    案判決，違反刑法第22條、第23條、第24條規定，依法提出
    再審等語，然查：
　⒈再審聲請人等前因偽造文書案件，不服本院111年度上訴字第
    790號判決，提起第三審上訴，因其上訴違背法律上之程式
    ，經最高法院以111年度台上字第3440號判決駁回其上訴確
    定。該最高法院111年度台上字第3440號確定判決係認上訴
    不合法定程式而駁回上訴，未為實體之事實認定，核其性質
    乃屬程序判決，即非聲請再審之客體，再審聲請人等前就該
    最高法院確定判決，向最高法院聲請再審，業經該院於111
    年8月25日以111年度台聲字第149號裁定駁回確定，有前開
    裁定及臺灣高等法院被告前案紀錄表可憑。
　⒉再審聲請人等固於111年9月21日向本院提出刑事聲請再審補
    正書狀，形式上檢附最高法院判決繕本及於書狀記載聲請再
    審之理由，但實質上仍未具體敘明究竟有何刑事訴訟法第42
    0條或第421條所列舉之再審原因及具體事實，且未附具任何
    足以證明再審事由存在之證據，有違聲請再審之程序規定，
    其聲請不合法律上之程式，應予駁回。又再審聲請人等如認
    本件確有聲請再審事由，應以再審書狀敘述具體理由，並附
    具第二審確定判決之繕本，及足以動搖原判決而可以使再審
    聲請人等受有利之判決之證據，向本院聲請再審，始符合程
    序，附此敘明。
三、本件再審聲請既屬不合法而應予駁回，即無依刑事訴訟法第
    429條之2規定通知再審聲請人等到場，並聽取再審聲請人等
    與檢察官意見之必要，併予敘明。
據上論斷，依刑事訴訟法第433條前段，裁定如主文。
中　　華　　民　　國　　111 　年　　9 　　月　　27　　日
            刑事第十一庭　  審判長法　官　張意聰
                                  法　官　周瑞芬
                                  法　官　陳慧珊
以上正本證明與原本無異。
如不服本裁定，得於收受送達後五日內向本院提出抗告書狀（須
附繕本）。因疫情而遲誤不變期間，得向法院聲請回復原狀。

                                  書記官  李淑芬 
中　　華　　民　　國　　111 　年　　9 　　月　　27　　日